【裁判字號】    94,金訴,1
【裁判日期】    951103
【裁判案由】    詐欺等
【裁判全文】
臺灣臺東地方法院刑事判決               94年度金訴字第1號
公  訴  人  臺灣台東地方法院檢察署檢察官
被      告  甲○○
上列被告因詐欺等案件，經檢察官提起公訴（94年度偵字第806號）
，本院判決如下：
    主  文
甲○○連續幫助共同連續意圖為自己不法之所有，以詐術使人將
本人之物交付，處有期徒刑捌月。
    事  實
一、甲○○明知依一般社會生活之通常經驗，本可預見以其本人
    申設於金融機構之存摺簿、金融卡，及於電信公司所申請之
    隨身碼等提供他人使用，將被他人用以實施詐欺犯罪，但仍
    基於縱有人以該申設於金融機構之往來帳戶及隨身碼作為詐
    欺犯罪之工具，亦不違背其本意之概括幫助犯意，先將其於
    民國93年4月13日前往設於屏東縣屏東市○○路250號中華郵
    政股份有限公司屏東民生路郵局所申辦之金融帳戶 (帳號為
    000000000000號)，及同日在屏東縣屏東市○○路343號中華
    電信股份有限公司屏東營業處所申請之隨身碼門號00000000
    00號，以每一金融帳戶、隨身碼門號各新臺幣 (下同)1,000
    元之價格，將其所申辦之金融帳戶之存摺簿、密碼、金融卡
    及上開隨身碼門號交付予以綽號「陳姐」之不詳姓名年籍成
    年女子為首之電話詐騙集團成員「林小蘭」 (亦已成年)，
    復承前開犯意，再於同年月19日至設於屏東縣屏東市○○路
    36號之華南商業銀行屏東分行開設金融帳戶（帳號為000-0
    00000000號），並亦以每一金融帳戶1,000元之價格，將所
    申辦金融帳戶之存摺簿、提款卡及密碼交付同一詐騙集團使
    用。嗣上開帳戶果遭上開電話詐騙集團中某真實姓名年籍不
    詳之成年人及與之有共同犯意聯絡之人，基於意圖為自己不
    法所有之概括犯意，(1)先於93年4月16日13時30分許，利用
    甲○○上開隨身碼門號0000000000號撥打電話表示渠為臺北
    郵局總局主管，有一筆健保局退費需轉帳至丁○○戶頭帳戶
    內之方式，向丁○○詐稱需到自動提款機去操作轉帳手續，
    致使丁○○因陷於錯誤前往自動提款機操作轉帳，而將丁○○帳戶內存款99,733元、轉帳匯款至王昆源設於復華銀行嘉
    義分行0000000000000000號帳戶內，隨即遭不明人士提領一
    空。(2)又於93年4月22日晚上某時許，以撥打電話自稱渠為
    某警察局警員，向戊○○表示她的信用卡被盜用，要更改密
    碼之方式，向戊○○詐稱需到自動提款機去操作更改密碼手
    續，致使戊○○因陷於錯誤前往自動提款機操作更改密碼，
    而將戊○○帳戶內存款38,830元、轉帳匯款至甲○○上開華
    南銀行屏東分行000000000000號帳戶內，亦隨即遭不明人士
    提領一空。(3)復於93年7月13日上午某時許，以撥打電話表
    示有一筆健保局退費需轉帳至被害人乙○○戶頭帳戶內之方
    式，向乙○○詐稱需到自動提款機去操作轉帳手續，致使乙○○因陷於錯誤前往自動提款機操作轉帳，而將乙○○帳戶
    內存款99,898元、轉帳匯款至甲○○上開中華郵政股份有限
    公司屏東民生路郵局000000000000號帳戶內，隨即遭不明人
    士提領一空。嗣因丁○○等人發覺有異報警方循線查知上情
    。
二、案經嘉義市警察局第一分局報請臺灣嘉義地方法院檢察署呈
    請臺灣高等法院檢察署檢察長核轉臺灣臺東地方法院檢察署
    檢察官偵查起訴。
    理  由
一、訊據被告甲○○固坦承有於前揭時、地前往上述2家金融機
    構開設帳戶，並將帳戶存摺簿、金融卡及密碼交付他人，及
    在中華電信股份有限公司隨身碼服務租用申請書上簽名後交
    付他人之事實，惟矢口否認有出賣帳戶及隨身碼門號幫助詐
    欺之犯行，辯稱: 伊於93年4月3日到屏東縣屏東市○○路
    168號2樓勤義公司應徵傳銷業務員，公司「林阿蘭」小姐說
    可以幫員工辦理貸款，所以就提供身分證影本25張，並於上
    揭時、地赴上開金融機構開設新帳戶，又為了方便公司查帳
    ，才交付金融提款卡及密碼，並設定語音轉帳功能，中華電
    信股份有限公司隨身碼門號申請書也是公司要伊寫的，伊交
    付上開帳戶資料只是要申請貸款，伊是被騙的云云。
二、證據能力之說明:
(一)按被告以外之人於偵查中向檢察官所為之陳述，除顯有不可
    信之情況者外，得為證據; 又被告以外之人於審判外之陳述
    ，雖不符前4條之規定，而經當事人於審判程序同意作為證
    據，法院審酌該言詞陳述或書面陳述作成時之情況，認為適
    當者，亦得為證據; 當事人或辯護人於法院調查證據時，知
    有第159條第1項不得為證據據之情形，而未於言詞辯論終結
    前聲明異議者，視為有前項之同意。刑事訴訟法第159條之1
    第2項、第159條之5分別定有明文。
(二)本案言詞辯論終結前，被告並未爭執被告以外之人（如證人
    丁○○於警詢時及證人王昆源於偵查中之陳述）於審判外之
    言詞陳述或書面陳述{如後述之被害人丁○○之郵政存簿儲
    金簿內交易明細影本、土地銀行自動櫃員機存戶交易明細表
    、中華電信股份有限公司臺灣北區電信分公司臺北北區營業
    處93年5月25日北北服93c06查1056號函及93年4月13日隨身
    碼服務租用申請書、臺北富邦商業銀行股份有限公司屏東分
    行94年5月12日 (94)北富銀屏第60號函附開戶基本資料暨資
    金往來明細、華南商業銀行屏東分行94年5月10日 (94)華屏
    存字第197號附開戶基本資料暨存款往來明細表、中國信託
    商業銀行94年5月24日中信銀作業00000000000號函附開戶申
    請資料暨帳戶歷史交易查詢單、中華郵政股份有限公司屏東
    郵局94年5月17日屏營字第0945000904號函附開戶基本資料
    暨歷史交易清單等所有卷附書證}無證據能力，揆諸上開規
    定，應認被告甲○○已同意上開各該證據方法得作為證據，
    而本院審酌上開各該證據均非非法取得之證據，並無證據力
    明顯過低之情形，復經本院於審判期日就上開證據依法進行
    調查、辯論，依上說明自有證據能力。
(三)至本案證人辛○○證述部分，雖已於偵查中即94年7月14日
    向檢察官陳述甚詳，且經具結，惟經本院依職權傳喚辛○○
    到庭作證未到場時，被告方主張要和證人辛○○對質，惟辛○○已因逃匿而遭檢察官通緝中，是辛○○已屬所在不明而
    無法傳喚或傳喚不到之人，依前揭法條明文，辛○○在檢察
    官偵查中經具結之證詞，既無何不可信之情況，自有證據能
    力。
三、認定被告犯罪事實所憑之證據及理由:
(一)被告於警詢中先稱: 伊係於93年4月13日前往屏東縣屏東市
    ○○路186號2樓應徵傳銷業務員，公司表示要替員工辦理房
    屋二胎貸款1,800,000元，要求員工繳交身分證影本25張，
    銀行存摺簿7本，又為了方便查帳，再要求員工提供金融提
    款卡、密碼及設定語音轉帳功能; 伊為了要申辦房貸，才提
    供上開資料予公司; 伊應徵後適逢伊父生病住院，所以一直
    沒有去上班，公司也沒有和伊聯絡，等到伊打電話聯繫時，
    均已無法接通云云 (見警卷第2頁至第3頁)。嗣於偵查中又
    稱:公司林小姐叫伊作臺東地區的健康食品傳銷商，月薪4萬
    多元，提供身分證影本20多張為辦保險用，林小姐叫伊去辦
    存款簿，伊將存款簿交給她後，她才問有無缺錢，公司可以
    幫忙辦理貸款，並要伊再去辦理金融提款卡及告知密碼云云
    (見臺灣嘉義地方法院檢察署93年度偵字第6893號卷『下稱
    偵6893號卷』第17頁至第18頁)。又於偵查中再稱: 伊93年4
    月12日換發身分證，同年月13日及19日就到上開金融機構開
    戶，將存摺簿交給勤義公司的「林阿蘭」小姐，伊是應徵該
    公司的外務工作，說好1個月後公司再運作，剛好伊父住院
    ，等到要回去上班時，公司就不見了，「林阿蘭」說公司規
    定，辦理貸款要交付金融提款卡及密碼，總共交付6本存摺
    簿給林小姐，金融機構是她指定的，她說每家至少可貸500,
    000元云云 (見臺灣臺東地方法院檢察署94年度偵字第806號
    卷『下稱偵806號卷』第1宗第65頁至第67頁)。復於本院訊
    問時稱:93 年4月11日去屏東勤義公司應徵外務，勤義公司
    秘書「林阿蘭」叫伊申請帳戶，把存摺簿及提款卡交給她，
    她說公司要幫伊辦貸款，然後伊就跟她去屏東辦這4本存摺
    簿後，把存摺簿及提款卡都交給她，並交給她身分證影本，
    勤義公司月薪1個月25,000元，作傳銷作得好1個月有10多萬
    元。在勤義公司只接觸過林小姐，後來到勤義公司找人時，
    已人去樓空，林小姐都沒有跟伊聯絡，才知道被騙了，伊是
    受害者云云 (見本院94年度聲羈字第58號卷第7頁至第16 頁
    )。末於本院審理時又稱: 從未到屏東勤義公司上過1天班，
    開戶資料及帳戶、密碼都交給「林小蘭」，公司底薪18,000
    元起跳，按照業績抽成，且從沒有在屏東過夜過云云 (見本
    審卷第66頁至第67頁)。綜合被告上開於警詢、偵查及本院
    訊問、審理時之供述相互參研，被告不但對於應徵所謂屏東
    勤義公司之時間、月薪等供述前後不一致，且在該公司僅接
    觸1位「林阿蘭」或「林小蘭」之人，又從未上過1天班，竟
    專程由臺東前往屏東申辦上述4家金融機構之存款帳戶，再
    者，所謂房屋貸款，竟需申辦6、7家銀行帳戶，將金融提款
    卡、密碼交付予初識之林小姐，甚至還填寫隨身碼門號申請
    書，將帳戶設定語音轉帳功能，並提供多達25張之身分證影
    本，而於公司貸款無著且已人去樓空，無法聯絡後，又不報
    警主張權益，被告上開辯解顯與社會常情有違，不足採信。
(二)證人即被害人丁○○於警詢中陳稱: 「93年4月16日13時30
    分許，在桃園縣八德市自宅內，接到一通0000000000號的顯
    示電話，對方稱有一筆健保局退額，要轉到我戶頭帳戶內，
    我就依指示將第1筆99,733元轉至0000000000000000000號帳
    戶內，該帳號為復華銀行嘉義分行帳號。」等語 (見警卷第
    9頁)。且證人王昆源於偵查中證稱: 「我看自由時報廣告有
    登載徵求要賣帳號的，我93年2月份一申請到復華銀行嘉義
    分行0000000000000000000號帳戶，就在臺中市的某泡沫紅
    茶店出賣該帳戶，1本賣1,000元。」等語 (見偵6893號卷第
    21頁)，此外復有復華銀行顧客基本資料查詢單及存摺交易
    往來明細查詢單在卷可佐 (見警卷第13頁至第17頁)。是電
    話詐騙集團利用被告提供之0000000000號隨身碼門號詐騙丁○○得逞之事實，應堪採認。
(三)證人即被害人戊○○於臺灣士林地方法院檢察署偵查時結證
    稱: 於93年4月22日有人打電話說我的提款卡被盜用了，要
    我更改密碼，我就把我在誠泰銀行北投復興崗分行帳號0000
    000000000號之金融卡依他的指示更改密碼，結果被騙了38,
    830元到華南銀行屏東分行000000000000號帳戶內。」等語
    (見本院卷第29頁至第30頁)，亦有誠泰商業銀行94年6月16
    日誠泰銀復興崗字第9400042號函附戊○○開戶基本資料及
    華南商業銀行屏東分行94年5月10日 (94)華屏存字第197號
    函附被告開戶基本資料及存款往來明細表可證 (見偵806號
    卷第1宗第120頁至123頁、第18頁至第20頁)，是詐騙集團利
    用被告華南銀行屏東分行帳戶詐騙戊○○金錢之事實，亦堪
    採信。
(四)證人即被害人乙○○於臺灣臺中地方法院檢察署偵查時結證
    稱: 「93年7月13日有人打電話說健保局要退費用，叫我用
    萬泰銀行000000000000號現金卡轉了99,898元到屏東民生路
    郵局000000000000號帳戶內。」等語 (見本審卷第17頁)，
    復有萬泰商業銀行股份有限公司94年6月29日泰消訴字第094
    99901308號函附乙○○現金卡開戶資料及屏東民生路郵局被
    告000000000000號帳戶客戶歷史交易清單在卷可證 (見偵80
    6號卷第2宗第37頁至第39頁、第33頁)。是被害人乙○○因
    受電話詐騙集團欺騙，將上開款項轉入被告屏東民生路郵局
    帳戶內並遭詐騙集團提領一空之事實，亦極為明確。
(五)證人辛○○ (住臺東縣卑南鄉○○村○○路95巷3號)於偵查
    中證稱: 認識被告甲○○，是一起賣帳戶給陳姐叫來的人，
    當時是在報紙上看到廣告，然後打電話聯絡陳姐，陳姐就叫
    人到臺東來收購帳戶，以一本1,000元賣給她，有和甲○○
    一起到屏東開戶，有富邦、中國信託、民生路郵局、華南銀
    行的帳戶，領到存摺就馬上交出去，是和陳姐派來的人約在
    屏東火車站附近，除了賣帳戶外，還賣身分證資料，也有和
    甲○○及一對不認識的夫婦去中華電信屏東營業處申辦隨身
    碼門號，取得上有電話號碼和密碼的卡片後，就直接交給陳
    姐派來的人等語甚詳 (見偵806號卷第2宗第75頁至第76頁)
    。嗣於檢察官訊以: 「甲○○賣帳戶及中華電信隨身碼之事
    ，你是否知道? 」時，復結證稱: 「我知道，當時是我們和
    陳姐聯絡後，陳姐派人載我們及一對夫妻輪流到富邦銀行屏
    東分行、華南銀行屏東分行、中國信託銀行屏東分行、民生
    路郵局等處辦理開戶，又到中華電信屏東營業處去辦隨身碼
    ，辦完後就馬上將存摺及電話卡交給陳姐的人等語 (見偵80
    6號卷第2宗第77頁)。參以被告自承: 「 (法官問: 為何你
    會相信她說這樣就可以辦貸款?) 我知道住太平有一位劉先
    生也是她們公司這樣辦貸款出來的。」等語 (見本院94年度
    聲羈字第58號卷第8頁)，足認被告辯稱: 「辛○○我不認識
    ，他為什麼認識我，我也不知道，從頭到尾只有1個林小蘭
    小姐，我去應徵是做傳銷公司的業務員，結果五月份我爸爸
    生病，我都沒有看過辛○○。」云云 (見本院卷第64頁)前
    後矛盾，不足憑信。而證人辛○○於偵查中向檢察官所為之
    陳述，既無何顯有不可信之情況，又與證人己○○於本院所
    為之證詞 (詳後述)相符，自得予以採認。
(六)證人己○○於本院審理時亦結證稱: 認識在庭之被告甲○○
    ，因為他原本住在臺東縣卑南鄉利吉村，就是一樣將存摺出
    租給別人認識的，當時是看報紙有刊登專收存銀簿，因缺錢
    就把存摺出租給叫林小姐的，地點在臺東市的火車站，93年
    4月7日，前一天先申請隨身碼，隔天去臺東新站那裡把辦好
    的存摺交給林小姐，差不多一星期後，林小姐請伊和被告、
    辛○○在臺東市天天來餐廳吃飯，那時才認識被告等語甚明
    (見本院95年10月24日審判筆錄)，再經檢察官當庭詢以: 甲○○有沒有替林小姐轉交出租帳戶的錢給妳? 轉交多少錢?
    何時? 何地? 時，證人己○○復證稱: 有一次，轉交2,000
    元，在甲○○他家，交付存摺3天後轉交金錢等語 (見上開
    審判筆錄)。與上開證人辛○○之證述相互對照，可認被告
    確有將其所申辦之金融機構帳戶之存摺簿、金融卡及密碼和
    隨身碼門號賣予「陳姐」為首之詐騙集團以牟利之事實。
(七)末按刑法之故意犯，可分為確定故意與不確定故意，所謂不
    確定故意，指行為人對於構成犯罪之事實，預見其有發生 (
    實現)之可能，因該犯罪事實之發生 (實現)不違背其本意，
    乃予容認，任其發生 (實現)之情形而言，此觀之刑法第13
    條第2項規定自明。而金融帳戶及隨身碼門號之申請甚為簡
    便，亦無徵信問題，任何人如有申請金融帳戶需要，均可開
    戶辦理金融帳戶存摺使用，然金融機構存款帳戶，事關存戶
    個人財產權益之保障，其與儲戶存摺、印章、提款卡相結合
    ，專屬性、私密性更形提高，除非本人或與本人具密切之關
    係者，難認有何理由可自由使用私人之存摺及提款卡，一般
    人亦均有應妥善保管上開物件，防止被他人冒用之認知，且
    近來詐欺集團犯案猖獗，每每利用人頭帳戶為犯罪工具，若
    任意將自己帳戶之相關物件資料交予不明人士，將有遭他人
    作為詐欺犯罪時，非正當資金進出之用之不法用途，此情當
    為具有社會生活經驗之成年人所得認識，本案被告任意交付
    其帳戶資料、金融卡密碼及隨身碼門號予不相認識之人，其
    有容認各該帳戶及隨身碼供幫助犯罪集團作為詐欺犯罪所得
    財物之用之未必故意，甚為灼然，被告上揭連續幫助詐欺取
    財之犯行，洵堪認定，應依法論科。
四、論罪與量刑部分:
(一)被告行為後，刑法業已於94年2月2日修正公布，95年7月1日
    施行，按行為後法律有變更者，適用行為時之法律。但行為
    後之法律有利於行為人者，適用最有利於行為人之法律，修
    正後刑法第2條第1項定有明文。此為「從舊從輕」之比較。
    所謂「法律有變更者」，指行為時與裁判時之刑罰法律，關
    於刑罰權規範事項互有不同內容之規定而言。而為「從舊從
    輕」之比較時，應就罪刑有關之共犯、未遂犯、想像競合犯
    、牽連犯、連續犯、結合犯，以及累犯加重、自首減輕暨其
    他法定加減原因（如身分加減）與加減例等一切情形，綜其
    全部罪刑之結果而為比較 (最高法院95年度第8次刑事庭會
    議決議參照)。經查:
 1、本案被告所犯之詐欺取財罪，依修正前及修正後之刑法條文
    論處結果，因刑法第339條第1項規定有罰金刑，依刑法施行
    法第1條之1，雖改以新臺幣為罰金之單位並提高30倍，惟因
    修正前之罰金單位為銀元，與新臺幣之折算比例為3比1，又
    因修正前刑法分則有關條文罰金之倍數亦經修正前罰金罰鍰
    提高標準條例規定提高為10倍，因而依修正後之刑法施行法
    第1條之1規定提高30倍，就罰金之最高額而言，實與修正前
    罰金之最高額相同，惟罰金之最低額部分，因刑法第33條第
    5款業經修正，罰金最低額由銀元1元以上，提高為新臺幣1,
    000元以上，並以百元為單位，因而以修正前之法律有利於
    被告。
 2、幫助犯部分，修正前刑法第30條係規定「幫助他人實行犯罪
    行為者，為幫助犯。雖他人不知幫助之情者，亦同。幫助犯
    之處罰，得按正犯之刑減輕之。」，而修正後刑法第30條則
    規定「幫助他人犯罪者，為從犯。雖他人不知幫助之情者，
    亦同。從犯之處罰，得按正犯之刑減輕之。」，主要係文字
    用語上的修正，關於刑罰減輕規定並無變更，無關成立幫助
    犯內容實質之變更，不屬法律變更，應逕適用修正後規定，
    無須比較適用。
 3、刑法第56條連續犯規定業於94年2月2日修正刪除，並於95年
    7月1日施行。是新法修正施行後，被告之數犯罪行為，即須
    分論併罰。此刪除雖非犯罪構成要件之變更，但顯已影響行
    為人刑罰之法律效果，自屬法律變更，依新法第2條第1項規
    定，比較新、舊法結果，本件仍應適用較有利於被告之行為
    時法律即舊刑法規定論以連續犯。
 4、刑法第67條修正後，將原第68條罰金刑部分 (規定僅加減其
    最高度)，移置於第67條，是修正後刑法第67條已將罰金刑
    視同有期徒刑，於加減時，其最高度及最低度同加減之。比
    較新、舊法結果，因罰金刑最低度不變，故修正後刑法第67
    條規定，並未較有利於被告。
 5、綜合上述各條文修正前、後之比較，修正後規定並非較有利
    於被告，依修正後刑法第2條第1項前段規定，應整體適用行
    為時即修正前之刑法相關規定。
(二)按以幫助之意思，參與構成要件以外之行為者，為幫助犯。
    次按連續幫助與幫助連續為不同之犯罪態樣，如基於概括犯
    意，多次幫助他人犯罪，為連續幫助，該幫助者有多次犯罪
    行為；如以一幫助行為，幫助他人連續犯罪，則為幫助連續
    ，就幫助犯而言，僅有一次犯罪行為 (最高法院87年度臺上
    字第3865號判決意旨參照)。查上述綽號「陳姐」不詳姓名
    年籍成年女子為首之詐騙集團，彼此基於為自己不法所有之
    犯意聯絡，使用被告提供之隨身碼門號0000000000號及上開
    金融機構帳戶，先後使被害人丁○○、戊○○、乙○○陷於
    錯誤，分別將前揭款項轉帳至被告提供之上開屏東民生路郵
    局及華南銀行屏東分行帳戶內，該電話犯罪集團所為，係犯
    修正前刑法第28條、第339條第1項之共同詐欺取財罪，且渠
    等先後3次詐欺取財之犯行，時間緊接，方法相同，所犯構
    成要件亦相同，顯係基於概括犯意反覆為之，為連續犯，渠
    等所為係犯依修正前刑法第56條、第339條第1項之連續詐欺
    取財罪。而本案被告基於幫助之不確定犯意，提供銀行帳戶
    存摺、印章、提款卡、密碼及隨身碼門號予所謂「林小蘭」
    之成年女子。嗣果使以綽號「陳姐」為首之詐騙集團人員利
    用被告之幫助，施用詐術使被害人丁○○等3人陷於錯誤，
    因而匯款至被告所提供之前揭帳戶，是被告所為係參與詐欺
    罪構成要件以外之行為，自應認其所為係幫助犯而非正犯行
    為。核被告所為，係犯修正前刑法第30條第1項、第339條第
    1項之幫助詐欺取財罪。再刑法上之常業犯，係以同一犯罪
    行為之意思反覆為之而成立，是行為人須有反覆從事某種行
    為之主觀意思，並以該項行為之所得供作日常生活給養所須
    之客觀事實表現，惟依卷附之資料及證據，真正利用被告提
    供之帳戶行騙之正犯並未緝獲，除僅被害人出面指述遭詐騙
    集團訛詐，而陷於錯誤致匯款至被告所提供之帳戶外，並無
    證據證明另有詐欺犯行，亦無其他客觀證據足以證明該詐騙
    集團有恃該行為營生之事實，自難論以常業犯，應僅能成立
    普通詐欺罪而非常業詐欺罪。是公訴人認被告構成幫助常業
    詐欺罪嫌，尚有未洽，惟此部分基本社會事實同一，應依法
    變更起訴法條。又公訴人起訴事實雖未敘及被害人戊○○、
    乙○○部分之事實，惟已於94年8月2日以丙○國昃94偵806
    字第10501號函及將臺灣士林地方法院檢察署94年8月15日士
    檢明94助760字第22149號函附乙○○、戊○○訊問筆錄及證
    人結文併送本院參辦，上開部分事實與公訴人起訴之犯罪事
    實既具有連續犯之裁判上一罪之關係，本院自應併予審究，
    附此敘明。被告上開先後2次幫助詐欺取財犯行，時間緊接
    ，觸犯構成要件相同之罪名，顯係基於概括犯意為之，為連
    續犯，應依修正前刑法第56條之規定，以一罪論，並加重其
    刑。又被告以幫助之意思，參與構成要件以外之行為，為幫
    助犯，爰依修正前刑法第30條第2項規定，依正犯之刑減輕
    之。並依刑法第71條第1項規定先加後減。
(三)爰審酌被告提供前揭帳戶及隨身碼門號供詐騙集團成員使用
    ，助長詐騙集團財產犯罪之風氣，致本件被害人受騙而匯款
    ，實為當今社會層出不窮之詐財事件所以發生之根源，造成
    社會互信受損，擾亂金融交易往來秩序，影響層面廣泛，且
    亦因被告提供個人帳戶，致使執法人員難以追查該詐騙集團
    之真實身分，所為實屬不該，而被告雖非基於直接故意而為
    本件連續幫助詐欺之犯行，但仍有間接故意，自無從阻免本
    件犯行之成立，其所為自應受有相當程度之刑事非難，且被
    告經查獲後猶矢口否認犯行，顯無悔意，犯後態度不佳，及
    其犯罪之動機、目的、生活狀況等一切情狀，量處如主文所
    示之刑，以資懲儆。
五、不另為無罪諭知部分:
(一)公訴意旨雖認被告所為係另犯洗錢防制法第9條第1項之幫助
    洗錢罪嫌，惟按洗錢防制法之制定，旨在防止特定重大犯罪
    不法所得之資金或財產，藉由洗錢行為，諸如經由各種金融
    機關或其他交易管道，轉換成為合法來源之資金或財產，切
    斷資金與當初犯罪行為之關連性，隱匿犯罪行為或該資金不
    法來源或本質，使偵查機關無法藉由資金之流向追查犯罪行
    為人，其所保護之法益為國家對特定重大犯罪之追訴及處罰
    。又洗錢行為係指行為人為掩飾或隱匿自己重大犯罪所得財
    物或財產上之利益（洗錢防制法第2條第1款），或行為人掩
    飾、收受、搬運、寄藏、故買或牙保他人因重大犯罪所得財
    物或財產上之利益（同法第2條第2款）。除利用不知情之合
    法管道（如金融機關）為之外，其他使所得財物或利益之來
    源合法化，或改變該財物或利益之本質，以避免追訴處罰之
    掩飾、藏匿犯特定重大犯罪所得財產或利益之行為均屬之。
    若非先有犯罪所得或利益，再加以掩飾或隱匿，而係取得犯
    罪所得或利益之犯罪手段，或未合法化犯罪所得或利益之來
    源，而能一目了然來源之不法性，即非洗錢防制法所規範之
    對象。且查本件係詐騙集團利用被告所提供之帳戶，將詐欺
    所得之款項直接匯入該帳戶，該詐騙集團人員要求被害人將
    金錢匯入被告提供之帳戶之行為，本即係該詐欺集團為實施
    其詐欺行為之犯罪手段，並非於取得財物後，另為掩飾、隱
    匿其詐欺所得之行為，亦非被告於該詐欺集團實施詐欺犯罪
    取得財物後，另由被告為之掩飾、隱匿行為，此以被害人依
    指示至自動提款機以轉帳方式將金錢匯入被告所提供之帳戶
    內等情可得而知。偵查機關得藉由被害人將款項匯入被告帳
    戶等情，一目了然資金來源之不法性，並得以追查資金之流
    向，資金與當初犯罪行為之關連性並未被切斷，與「掩飾」
    、「隱匿」之性質亦有不符，核與洗錢防制法第2條規定之
    洗錢行為構成要件尚屬有間。且刑法第340條之常業詐欺罪
    ，業於94年2月2日經修正廢止，並自95年7月1日起生效施行
    ; 又洗錢防制法第3條第1項第5款前段有關刑法第340條常業
    詐欺屬「重大犯罪」之規定，亦於95年5月30日經修正廢止
    ，並自95年7月1日起生效施行，是起訴書認被告所為係犯洗
    錢防制法第9條第1項之幫助洗錢罪嫌，在被告上開犯罪後，
    應已廢止其刑罰而不再適用。此外，復查無其他積極證據足
    資證明被告涉有公訴意旨所稱洗錢防制法之犯行，此部分依
    法原應諭知無罪。惟公訴人認被告涉犯洗錢防制法部分與前
    述論罪科刑之幫助詐欺部分有想像競合犯之裁判上一罪關係
    爰不另為無罪諭知。
(二)另公訴意旨復認被告於93年4月13日前往設於屏東縣屏東市
    ○○路459號之臺北富邦商業銀行股份有限公司屏東分行所
    申辦之金融帳戶 (帳號為000-000000000000號)，及於同年
    月19日至設於屏東縣屏東市○○路450號之中國信託商業銀
    行屏東分行所開設金融帳戶 (帳號為000000000000號)，均
    係被告出賣予上述詐騙集團供渠等詐欺取財之用等語，惟並
    無何證據資料足資佐證上述詐騙集團有利用上開帳戶詐欺取
    財之事實，基於幫助犯從屬正犯罪刑原則，自無庸就此部分
    再予論罪，附此敘明。
六、據上論斷，依刑事訴訟法第299條第1項前段、第300條，刑
    法第2條第1項前段、修正前 (下同)刑法第28條、第56條、
    第30條第1項前段、第2項、第339條第1項，判決如主文。
本案經檢察官庚○○到庭執行職務
中    華    民    國    95    年    11    月     3     日
                  刑事第二庭審判長法  官  李水源
                                  法  官  簡芳潔
                                  法  官  曾宗欽
以上正本證明與原本無異。
如不服本判決，應於判決送達後10日內向本院提出上訴狀（須附
繕本）。
「切勿逕送上級法院」
                                  書記官  沈茜庭
中    華    民    國    95    年    11    月     3     日
附錄本案論罪科刑法條全文：
刑法第339條第1項：
意圖為自己或第三人不法之所有，以詐術使人將本人或第三人之
物交付者，處5年以下有期徒刑、拘役或科或併科1,000元以下罰
金。


司法院資訊處製作；財團法人民間司法改革基金會備份。
